臺灣高等法院刑事判決　　　　　　　　99年度上訴字第2227號
上　訴　人
即　被　告　楊永圳
選任辯護人　鄭勵堅律師
　　　　　　李佳玲律師
上列上訴人因違反槍砲彈藥刀械管制條例案件，不服臺灣新竹地
方法院97年度訴字第850號，中華民國99年5月31日第一審判決（
起訴案號：臺灣新竹地方法院檢察署97年度偵字第2471號），提
起上訴，本院判決如下：
    主  文
原判決撤銷。
楊永圳犯非法持有空氣槍罪，處有期徒刑壹年捌月，併科罰金新
臺幣貳萬元，罰金如易服勞役，以新臺幣壹仟元折算壹日，扣案
之LISTONE製LQB-88型空氣槍壹支（槍枝管制編號：00000
00000號）沒收；又犯非法持有瓦斯槍罪，處有期徒刑壹年
捌月，併科罰金新臺幣貳萬元，罰金如易服勞役，以新臺幣壹仟
元折算壹日，扣案之TANAKA98瓦斯槍壹支（槍枝管制編號：00
0000000號）、十六磅瓦斯壹瓶均沒收；又犯非法販賣空
氣槍未遂罪，處有期徒刑貳年，併科罰金新臺幣肆萬元，罰金如
易服勞役，以新臺幣壹仟元折算壹日，扣案之TARGET中折式空氣
槍壹支（槍枝管制編號：000000000號）、六mm鋼珠彈
壹罐、CO2鋼瓶貳拾罐、TARGET填彈器肆枚，均沒收。應執行有
期徒刑肆年陸月，併科罰金新臺幣陸萬元，罰金如易服勞役，以
新臺幣壹仟元折算壹日。扣案之LISTONE製LQB-88型空氣槍壹支
（槍枝管制編號：0000000000號）、TANAKA98瓦斯槍
壹支（槍枝管制編號：000000000號）、十六磅瓦斯壹
瓶、TARGET中折式空氣槍壹支（槍枝管制編號：0000000
00號）、六mm鋼珠彈壹罐、CO2鋼瓶貳拾罐、TARGET填彈器肆
枚，均沒收。
    事  實
一、楊永圳明知未經主管機關許可，不得持有具殺傷力之空氣槍
    、瓦斯槍，且依其智識程度及社會生活之通常經驗，知悉在
    網站上向不詳人士購買來路不明之空氣槍、瓦斯槍，可因此
    購得具殺傷力之空氣槍、瓦斯槍，竟仍未經許可，基於持有
    可發射金屬具有殺傷力之空氣槍、瓦斯槍之犯意，分別為下
    列行為：
(一)於民國96年間某日前後相隔1個月時間，以網路購物方式，
    先後向他人購入中國大陸制LISTONE製LQB-88型空氣槍，
    由木質槍托及金屬材質製成，以彈簧壓縮釋放空氣方式擊發
    之遊戲類槍械，能發射適合之球形鐵珠彈丸，具有殺傷力之
    空氣槍1枝（槍枝管制編號：0000000000號，以下簡稱LQ B-
    88型空氣槍）、台灣製TARGET中折式，由強化塑膠及金屬
    材質製成，以安裝壓縮氣體12gCO2小鋼瓶為能源、單發裝填
    方式擊發之遊戲類槍械，能發射適合之球形鐵珠彈丸，具有
    殺傷力之空氣槍1枝（槍枝管制編號：000000000號，以下簡
    稱TARGET中折式空氣槍），經以電子測速器測量得知前揭槍
    枝均具有殺傷力而持有之，並藏置於新竹市○區○○路110
    巷6弄1號住處內。
(二)又另於97年2月16日至2月26日間某日，在網路上向superhod
    ala賣家購入日本TANAKA WORKS MOD.98仿三零步槍型式，由
    木質槍托及金屬材質製成，以彈匣灌充瓦斯氣體為發射能源
    、多發裝填方式擊發之遊戲類槍械，能發射適合之球形鐵珠
    彈丸，具有殺傷力之瓦斯槍1枝（槍枝管制編號：000000000
    號，以下簡稱TANAKA98瓦斯槍），並使用電子測速器而知悉
    前開槍枝已具有殺傷力而持有之。
二、楊永圳明知未經主管機關許可，不得販賣具殺傷力之空氣槍
    ，竟意圖營利，欲將所持有空氣槍變賣換現，而於97年3月3
    0日在雅虎奇摩拍賣網站上，以「a00000000」帳號，刊登以
    「槍王」為標題，內容為「我很老可是我很強法定20焦耳槍
    王我19焦耳」之拍賣槍枝訊息，適有臺北縣政府警察局瑞芳
    分局警員周文彥於同年4月4日執行網路巡邏時發現此情，因
    發覺楊永圳有購買強化套件及鋼珠之交易記錄而懷疑楊永圳
    持有具殺傷力之槍枝，遂佯裝買家打電話與楊永圳連絡，因
    楊永圳在電話中稱：網路上所刊登之「槍王」槍口出速可達
    每秒262公尺，換算動能為22焦耳等語，周文彥遂與楊永圳
    相約於同日16時許在新竹市○○路見面，再由楊永圳帶同前
    往新竹市○○路110巷6弄1號住處，楊永圳在該處向周文彥
    介紹其房間內所陳列含上開具有殺傷力槍枝在內之各式長短
    槍，並提及有部分槍枝曾打過人或可輕易將小動物擊斃，如
    有人需要可以出售，惟須要透過熟悉的朋友介紹才可販賣。
    嗣楊永圳示範上開拍賣之「槍王」槍枝（即槍枝管制編號：
    000000000號，此槍枝經送鑑驗認無殺傷力）射擊性能時，
    因該槍枝彈簧提配不當致無法擊發。周文彥為查緝犯罪，遂
    假意詢問可否換購TARGET空氣槍，楊永圳表示只要裝上彈簧
    馬上可以使用，周文彥因而假意向楊永圳表示願以新台幣（
    下同）10000元購買，楊永圳明知未經許可不得販賣具有殺
    傷力之槍枝，竟仍意圖營利基於販賣之意思而應允之，俟楊
    永圳將彈簧裝上TARGET空氣槍後，即攜帶上開TARGET中折式
    空氣槍（槍枝管制編號：000000000號）與周文彥前往楊永
    圳住處附近幼稚園試射，並當場將伯朗咖啡鐵罐及奶粉鐵罐
    射穿，周文彥見狀當場表明警察身分並逮捕楊永圳，因周文
    彥並無購買TARGET中折式空氣槍之真意，致楊永圳販賣該空
    氣槍行為未完成而未遂。
三、嗣經楊永圳同意，為警於97年4月4日23時許在楊永圳上址住
    處內，搜索扣得具殺傷力之TARGET中折式空氣槍、TANAKA98
    瓦斯槍、LISTONE製LQB-88型空氣槍各1支；未具殺傷力之M
    712合子槍1支、X4CO2瓦斯槍1支、TARGET空氣槍3支、M700
    瓦斯槍1支、左輪CO2手槍1支；8mm鋁彈壹罐、6mm鋼珠彈壹
    罐、8mm飛鏢彈43枚、6mm飛鏢彈22枚、TARGET槍管3支、電
    子測速器1組、槍枝改造工具1批、喇叭彈1盒、CO2鋼瓶20罐
    、TARGET填彈器4枚、左輪填彈器6枚、16磅瓦斯1瓶、狙擊
    鏡1組等物，因而循線查悉上情。
四、案經台北縣政府警察局瑞芳分局報告臺灣新竹地方法院檢察
    署檢察官偵查起訴。
    理  由
壹、證據能說明
一、被告楊永圳之辯護人以被告於97年4月5日14時42分至15時10
    分調查筆錄（下稱警詢筆錄）未連續錄音，且有疲勞訊問之
    情形，爭執被告該份警詢筆錄之證據能力云云。經查：
１、按依刑事訴訟法第100條之1第1項、第100條之2規定，檢察
    官訊問被告或司法警察（官）詢問犯罪嫌疑人時，除有急迫
    情況且經記明筆錄者外，應全程連續錄音；必要時，並應全
    程連續錄影。揆其立法意旨，乃在建立訊（詢）問筆錄之公
    信力，並促使偵（調）查機關恪遵訊（詢）問程序之規定，
    以確保程序之合法正當。因此，舉凡與實現正當法律程序有
    關之偵（調）查機關不作為與作為義務之遵守，諸如禁止以
    不正方法訊（詢）問、不得於夜間詢問及踐行同法第95條之
    告知程序等，悉在擔保之範圍內，非僅止於確保自白之任意
    性。是被告之自白縱經證明係本諸自由意志所為，而非出於
    不正之方法，亦難謂其受正當法律程序保障之訴訟上權益，
    業已完全獲得滿足，並得據以免除或減輕上開為擔保偵（調
    ）查機關恪遵訴訟上作為與不作為規定，所課予應全程錄音
    或錄影之義務。檢察官、司法警察（官）未依規定全程連續
    錄音或錄影所進行之訊（詢）問筆錄，亦屬違背法定程序取
    得之證據，其有無證據能力，仍應由法院適用同法第一百五
    十八條之四規定，依個案之具體情狀，審酌人權保障及公共
    利益之均衡維護，予以客觀權衡判斷之（最高法院98年度台
    上字第1642號判決意旨參照）。
２、經查，被告楊永圳於97年4月5日14時42分至15時10分在台北
    縣政府警察局瑞芳分局製作之警詢筆錄內容（見偵查卷第8
    至10頁），由辯護人於原審先行拷貝該錄音光碟後提出被告
    該份警詢錄音之逐字內容（見原審卷第63至71頁），復經本
    院當庭勘驗該份警詢筆錄錄音光碟後，製有勘驗筆錄一份附
    卷可查（見本院卷第88至93頁），經核對本院勘驗筆錄、辯
    護人製作之警詢錄音內容、員警製作之警詢筆錄內容可知，
    除原警詢筆錄第4頁第2個答中記載「強化套件新台幣5000元
    」為錄音光碟內容所無，及第6頁第3個答中記載「販售價格
    依客人的需求及改造的難易度而定」應為「就是依買家的需
    求還有難易度來定」，並無「改造」2字外，該警詢筆錄其
    餘部分所載內容核與本院勘驗筆錄、辯護人製作之警詢錄音
    內容大致相同，是上開警詢筆錄記載「不符部分」，既非被
    告本人之陳述，自生無證據能力之程序法律效果。又該份警
    詢調查筆錄光碟經本院勘驗結果，有全程連續錄音，無中斷
    、跳接、轉錄之情形；錄音內容清晰可辨，詢問警員以一問
    一答方式完成詢問，員警訊問時語氣平和態度懇切，核與一
    般正常作為相同，被告楊永圳回答問題時意識清楚、語氣正
    常，未見有疲勞訊問或非出於任意性陳述之情形，筆錄製作
    過程有旁人說話及詢問警員打字聲等情，有本院勘驗筆錄一
    份附卷可稽（見本院卷第88頁反面），足見該份警訊筆錄之
    製作過程符合刑事訴訟法第100條之1第1項之規定無誤。
３、辯護人雖辯稱：在製作該警詢筆錄前，警方要求被告將扣案
    之槍枝逐一告訴警方如何操作及試射，員警並告知被告若能
    射穿即有殺傷力，因此被告才能在筆錄中短短時間內流利無
    停頓地一一說明扣案槍枝有無殺傷力，然被告在案發前並不
    知該等槍枝有殺傷力，但因警訊筆錄中並未呈現該段試射過
    程之錄音，以致於由筆錄內容觀之，被告好像本來就知道槍
    枝有殺傷力，且觀諸該份筆錄共計6頁，製作時間只花短短
    21分36秒即完成，顯係預先製作完成筆錄後，再由雙方一問
    一答、照稿錄音，因此認為警方就訊問被告並未全程錄音、
    錄影云云。惟查，證人即查獲警員周文彥於原審審理時已證
    稱：逮捕被告後將被告先帶回貢寮分駐所製作夜間停止詢問
    筆錄之後，隔天早上再帶到分局偵查隊製作筆錄。是在貢寮
    分駐所作實槍試射槍枝特性、操作，但試射時間忘記了，在
    做實槍試射時，沒有錄音、錄影或者製作筆錄。查獲之後剛
    帶回被告確實有跟被告瞭解案情，但是並沒有製作正式筆錄
    ，只有跟被告作夜停的筆錄。查獲前伊本人沒有告訴過被告
    試射的時候能射穿的就是具有殺傷力，查獲後，試射時，有
    射穿鐵罐，根據伊等之前辦案的經驗，就是具有殺傷力，但
    是伊不記得有沒有告訴被告等語（見原審卷一第160至161、
    164、166頁）；復於本院證稱：被告帶回來之後，會先瞭解
    案情經過，會用舊的筆錄更改，問題先寫好，再請被告回答
    後打上去等語（見本院卷第117頁），參以員警訊問被告時
    語氣平和態度懇切，核與一般正常作為相同，被告楊永圳回
    答問題時意識清楚、語氣正常，未見有疲勞訊問或非出於任
    意性陳述之情形，業經本院勘驗如前，且被告復無遭警方刑
    求之說詞，佐以被告於當日移送檢察官初訊時，就其遭查獲
    之緣由、槍枝來源、有以測速器測得子彈速度、因知悉槍枝
    子彈具殺傷力而將彈簧、氣閥拆除等各節，所供咸與其警詢
    筆錄內容相符，甚於檢察官第二次偵訊時仍坦承本件持有具
    殺傷力槍枝犯行（見偵查卷第108、109、110頁），可見被
    告上揭警詢自白無任意性疑慮，至該警詢筆錄製作前員警雖
    有事先與被告聊天瞭解案情，並引用其他舊案筆錄之問題，
    惟此係員警基於製作筆錄之方便性而先予製作，然被告在警
    局應訊時，既均自行回答，聲音清晰、語氣正常，即知警方
    並未加以勉強，且給予充分陳述，在客觀上侵害被告權益非
    重，對被告在訴訟上防禦並無影響，以及該槍砲彈藥刀械管
    制條例犯罪所生之危害，本於人權保障與社會安全之均衡維
    護精神，依法益均衡法則規定，認被告於警詢中所為之自白
    筆錄有證據能力。
４、被告另抗辯在製作拒絕夜間訊問筆錄後，一直有再被訊問，
    因此在製作第二份警詢筆錄是屬疲勞狀態，有不能回答之精
    神狀況，該警詢筆錄屬疲勞訊問云云。惟經本院勘驗該錄音
    光碟內容結果，被告楊永圳回答問題時意識清楚、語氣正常
    ，未見有疲勞訊問之情，有上開勘驗筆錄一份可稽，且觀諸
    證人周文彥於原審審理時證述：被告經逮捕後，先將被告帶
    回貢寮分駐所製作夜間停止詢問筆錄之後，隔天早上再帶到
    分局偵查隊製作筆錄。剛帶回來的時候有問案情，後來被告
    不願意製作筆錄，就讓被告休息。呂松霖製作夜停筆錄的時
    候，製作筆錄電腦旁邊有一個麥克風旁邊的錄音故障，所以
    有用錄音筆。後來到分局的時候，有攜帶錄音筆，就沒有錄
    音故障的問題。頂多只有夜停筆錄有重複訊問的情形而已。
    查獲後第二天有載送被告到福隆派出所去吃飯，也有徵求被
    告的同意，但是伊並沒有陪同過去，因此在福隆派出所有沒
    有製作筆錄，伊不知道。福隆派出所吃飯後，又回來貢寮分
    駐所，伊就陪同、移送被告到瑞芳分局，到分局只有一條山
    路，並沒有繞來繞去。對於被告所述在早上8、9點製作筆錄
    的情形，絕對不可能，因為夜停之後伊等就是讓被告休息，
    被告所述的夜間休息的小房間就是偵訊室，裡面有準備一個
    躺椅，讓被告休息，如果沒有讓被告在偵訊室休息，就必須
    要將被告解送至分局拘留所，分局拘留所比較不舒服，伊等
    有問過被告，被告說他要留在分駐所等語（見原審卷第160
    、163-164、166頁) 。而被告所辯問案情製作之筆錄係在貢
    寮分駐所，因錄音有問題而在貢寮分駐所再製作一次，惟卷
    內訊問案情之筆錄製作地點為台北縣政府瑞芳分局偵查隊，
    另被告辯稱在福隆一處派出所有製作筆錄，然福隆派出所確
    實未製作相關筆錄，有該警詢筆錄、原審98年2月13日公務
    電話紀錄表存卷可稽（見偵卷第8頁、原審卷一第171頁），
    均與被告所辯不符。茍確有被告所述之該等筆錄，衡情當有
    製作該等筆錄之必要性，員警顯無花費時間製作而未附卷，
    或刻意對本院隱匿之理。是證人周文彥所述，顯較被告抗辯
    為可採。而被告在97年4月5日1時50分製作夜停筆錄後，於4
    月5日14時42分起始又製作第2份警詢筆錄，以證人周文彥證
    述前開情形觀之，被告製作該警詢筆錄並無疲勞訊問之情形
    。被告及其辯護人以此理由主張該份筆錄並無證據能力，亦
    不足採。
二、本案認定事實所引用之本案卷內其他卷證資料（包含文書證
    據、物證等證據），並無證據證明係公務員違背法定程序所
    取得；且卷內之文書證據，亦無刑事訴訟法第159條之4之顯
    有不可信之情況與不得作為證據之情形；又當事人、代理人
    或辯護人於法院調查證據時，知有第159條第1項不得為證據
    之情形，而未於言詞辯論終結前聲明異議者，視為有前項之
    同意，刑事訴訟法第159條之5第1項、第2項分別定有明文。
    又查被告、辯護人及檢察官對於以下本院作為得心證依據之
    各項證據資料，經本院審理時逐項提示，均同意作為證據（
    見本院卷第52至53頁、第118至122頁），且未於言詞辯論終
    結前聲明異議，視為同意作為證據，本院審酌上開各項證據
    作成時之狀況，認為並無不可信或不適當之情事，且亦無其
    他違背法定程序而取證之情形，依刑事訴訟法第159條之5規
    定、第159條之4之規定意旨，自均有證據能力。
貳、實體部分
一、訊據被告楊永圳固坦承購入並持有上開三支具殺傷力之空氣
    槍、瓦斯槍等事實，惟矢口否認有何違反槍砲彈藥刀械管制
    條例之犯行，辯稱：扣案之空氣槍、瓦斯槍是在新竹市○○
    街70號折扣王之店家、網路上所購買，均屬玩具槍，伊並不
    知上開槍枝具有殺傷力云云。辯護人為被告辯護稱：被告是
    在網路上及公開販售之店家購得扣案槍彈等物，依賣家所附
    說明書，均記載扣案之槍枝為玩具槍，被告主觀上認為所購
    買的都是合法販售之玩具槍，不知扣案槍枝具有殺傷力，無
    非法持有槍枝故意，被告涉嫌非法販賣槍枝未遂部分，係因
    承辦員警有陷害教唆情事，方誘使被告產生販賣槍枝之故意
    ，不應入被告於罪云云。
二、經查：
(一)被告楊永圳於96、97年間某日，先後三次向他人購得扣案具
    殺傷力之空氣槍2支、瓦斯槍1支後，並將之藏放於新竹市○
    區○○路110巷6弄1號住處內，嗣因被告上網刊登拍賣槍枝
    訊息，經警佯裝買家而於97年4月4日與被告聯絡後，於同日
    在被告上開住處內搜索查扣被告所有上開具殺傷力之空氣槍
    2支、瓦斯槍1支及未具殺傷力之M712合子槍1支、X4CO2瓦斯
    槍1支、TARGET空氣槍3支、M700瓦斯槍1支、左輪CO2手槍1
    支、8m  m鋁彈壹罐、6mm鋼珠彈壹罐、8mm飛鏢彈43枚、6mm
    飛鏢彈22枚、TARGET槍管3支、電子測速器1組、槍枝改造工
    具1批、喇叭彈1盒、CO2鋼瓶20罐、TARGET填彈器4枚、左輪
    填彈器6枚、16磅瓦斯1瓶、狙擊鏡1組等物之情，迭據被告
    於警詢、偵查、原審及本院審理時坦承不諱，並經證人即承
    辦員警周文彥於原審證述屬實，並有卷附台北縣政府警察局
    瑞芳分局搜索扣押筆錄、扣押物品目錄表現場照片、試射伯
    朗咖啡鐵罐圖之相片、試射之奶粉鐵罐圖相片、台北縣政府
    警察局瑞芳分局於97年6月19日函文檢附承辦員警周文彥所
    出具之職務報告（見偵卷第14至21頁、第22至31頁、第74
    至76頁、第88至90頁）及前揭扣案物品等件可稽，前開事實
    已堪認定。
(二)又扣案之LISTONE製LQB-88型空氣槍（槍枝管制編號：00000
    00000號），由木質槍托及金屬材質製成，以彈簧壓縮釋放
    空氣方式擊發之遊戲類槍械，能發射適合之球形鐵珠彈丸，
    具有殺傷力；TARGET中折式空氣槍（槍枝管制編號：000000
    000號），由強化塑膠及金屬材質製成，以安裝壓縮氣體12g
    CO2小鋼瓶為能源、單發裝填方式擊發之遊戲類槍械，能發
    射適合之球形鐵珠彈丸，具有殺傷力；TANAKA98瓦斯槍（槍
    枝管制編號：000000000號），係仿三零步槍型式，由木質
    槍托及金屬材質製成，以彈匣灌充瓦斯氣體為發射能源、多
    發裝填方式擊發之遊戲類槍械，能發射適合之球形鐵珠彈丸
    ，具有殺傷力等情，有法務部調查局97年12月15日調科參字
    第09700513170號之鑑定通知書、內政部警政署刑事警察局
    97年5月16日刑鑑字第0970053524號槍彈鑑定書存卷可參（
    見原審卷一第82至86頁、偵卷第48至60頁），而認定槍砲彈
    藥刀械管制條例之槍枝殺傷力標準，係以在最具威力之適當
    距離以彈丸穿入人體皮肉層之動能為基準（最高法院84年度
    臺非字第115號判決意旨參照），又所謂殺傷力之相關數據
    ，依照：(一)依日本科學警察研究所之研究結果，彈丸單位
    面積動能達每平方公分20焦耳則足以穿入人體皮肉層；(二)
    刑事警察局對活豬作射擊測試結果，彈丸單位面積動能達每
    平方公分24焦耳，則足以穿入豬隻皮肉層；(三)美國軍醫總
    署定義：彈丸撞擊動能達58磅呎（約為78.6焦耳），則足以
    使人喪失戰鬥能力，已據前開內政部警政署刑事警察局、法
    務部調查局函文說明綦詳（見偵查卷第65頁、原審卷一第83
    頁），本件扣案上開空氣槍2支、瓦斯槍1支經實際試射結果
    ，在最具威力之適當距離內，彈丸單位面積動能既然均已超
    過每平方公分20焦耳以上，顯見上開空氣槍、瓦斯槍確均具
    有殺傷力甚明。
(三)被告為警查獲後，旋於警詢、偵查時坦承持有扣案具殺傷力
    空氣槍、瓦斯槍犯行（見偵查卷第8至10頁、第38至40頁、
    第108、109、110頁），並於警詢供稱：因為TARGET  CO2手
    槍出速都超過法定標準，且原本未裝上彈簧，是警方佯裝的
    買家要購買，我才裝上去，因為我有購買警用測速器可以測
    出槍枝子彈出速速度，我是從網站上得知出速超過240m/s就
    算超過法定標準，（問：經警方逐一詢問槍枝性能時，你表
    示TARGET槍型裝上彈簧跟氣閥後槍口出速可達285m/s以上是
    否實在？）實在等語（見偵查卷第8頁反面、第9頁）；復於
    偵查時供稱：（你不是原來有買測速器？）是拿來測子彈飛
    出去的速度，因為原先這些槍枝子彈的速度每秒超過240，
    就算違法，我就將氣閥、彈簧拆掉…，我在網上刊登的槍是
    是合法的，在搜索時也有找到，有殺傷力的，我沒有刊登，
    （問：經過你改裝後的子彈出速多少？）最高每秒285；（
    問：彈簧何來？）是原廠的彈簧，我買來時裝在上面，我先
    將他移除，4月4日再裝上去。（問：為何要移除彈簧？）我
    怕小孩亂動，因為我知道可以擊發，有危險，我怕小孩對自
    己眼睛打，所以移除等語（見偵查卷第38、39、109頁），
    嗣於原審審理時雖堅稱其不知扣案之上開槍枝均有殺傷力云
    云。然槍砲彈藥刀械管制條例所謂之殺傷力，依據一般人民
    日常生活與語言經驗，應能理解係指彈丸擊中人體可對皮膚
    造成穿透性傷害。揆諸現行司法審判實務，亦係以其在最具
    威力之適當距離，以彈丸可穿入人體皮肉層之動能為槍械具
    殺傷力之基準。而槍、彈殺傷力之有無，於刑事犯罪上原即
    是以專業鑑定機關本於專業鑑定之結果而為認定，行為人於
    持有槍、彈時，當無自行送鑑定槍、彈殺傷力之可能，則被
    告固僅高職畢業（見偵查卷第8頁），於本案之前並無曾犯
    槍砲刀械管制條例之前科紀錄（參卷附臺灣高等法院被告全
    國前案紀錄表），但無從僅以被告並非從事槍枝鑑識之專業
    人士，而從事槍枝鑑定多年之專業人員，仍無法單從槍枝外
    觀獲知附表所示槍枝之殺傷力等情，因而遽認其對於扣案空
    氣槍即無具殺傷力之主觀認識（最高法院99年度台上字第
    5944號判決要旨參照）；且觀諸被告所供：本件扣案之槍枝
    是網路上購買，時間很久了，約8年前至今都有陸續購買，
    其所購買之槍枝種類眾多有臺灣、大陸、日本，有用空氣、
    瓦斯、CO2推動的槍，購入後有拆掉槍枝內彈簧，並以十字
    起子將彈簧裝上槍枝內，另有購買扣案之測速器測量子彈飛
    出之速度等情（見偵查卷第38、109、110頁），及被告經警
    查扣之槍枝、子彈、槍管、配備零件、鋼瓶等物數量甚多（
    部分槍枝不具殺傷力），並有測速器一組、工具一批扣案足
    憑，顯見被告確實對於槍枝結構、性能、扣案槍枝擊發後子
    彈之出速均甚明瞭。佐以被告自93、94年間即向證人賴建名
    購買經扣案之電子測速器乙節，亦經證人賴建名於原審證稱
    在卷（見原審卷二第85頁反面），而證人即查獲員警周文彥
    復於原審證述：被告帶伊等進他房間之後，被告房間裡有很
    多槍，當時伊目測大約有10幾把，被告介紹他的槍枝性能很
    好。進房間之後，被告把他認為比較強的槍枝一一向伊等介
    紹，並且說哪一把槍曾經打過人或能輕易將小動物擊斃，至
    於被告介紹幾把槍伊已經忘記，因為太多把。被告向伊介紹
    的槍枝有包括本案具有殺傷力的3把槍枝、被告有提到他自
    己有測速器，可以測槍口出速，這是在伊等和被告聯絡交易
    的時候，並未和被告表明身分時被告說的。被告有提到槍的
    出速達285，換算下來就是22焦耳，已經超過20焦耳等語（
    見原審卷第154、165頁），核與被告供稱有以測速器測量測
    量子彈出速乙節相吻合，益見被告確實有以購入之電子測速
    器測量扣案槍枝子彈速度無疑，否則被告焉能向警方聲稱哪
    些槍枝性能較強，又何需將部分扣案槍枝彈簧拆除，避免槍
    枝擊發後造成危險之舉。勾稽上情綜合以觀，被告主觀上顯
    知扣案TARGET中折式空氣槍、LISTONE製LQB-88型空氣槍及
    TANAKA98瓦斯槍均具有殺傷力，其理應屬灼然。至於扣案空
    氣槍、瓦斯槍究係被告在公開店家、網路購得，僅屬被告當
    時購入槍枝方式之個人考量，無從作為其就扣案空氣槍、瓦
    斯槍並無殺傷力認知之有利認定。至於被告辯稱，其前曾遭
    搜索，TARGET中折式空氣槍、LISTONE製LQB-88型槍枝當時
    已購置，卻未被警方移送，顯見其並無殺傷力之認知云云，
    惟被告固曾於96年12月29日經新竹市警察局第二分局搜索，
    但未發現應扣押物，有前揭搜索票暨偵查報告、搜索扣押筆
    錄、現場照片附卷可稽，是依該等資料，並無從認定TARG
    ET 中折式空氣槍、LISTONE製LQB-88型槍枝存放在搜索現場
    ，且上開二槍枝外部結構，除TARGET中折式空氣槍擊槌部分
    與原廠不同外，外型均與原廠出廠者同，已據證人賴建名證
    述在卷（見原審卷二第86頁反面、87頁），而槍枝是否具有
    殺傷力亦非目測所能判斷，是無從以被告曾經遭搜索未被移
    送，遽為被告有利之認定。
(四)辯護人雖為被告辯護稱：扣案具殺傷力之空氣槍、瓦斯槍被
    告是在網路上或賴建名經營之「折扣王」店家購買，賣家所
    附說明書內均載明為「玩具槍」，被告主觀上不知扣案槍枝
    具有殺傷力云云。惟查：
１、新竹市○○街70號「折扣王」店家之負責人賴建名於原審證
    稱：折扣王是網站，從2000年經營至今，新竹市○○街70號
    店面是服務據點，實體店面名稱是易狐國際股份有限公司，
    店面仍有折扣王的招牌，是92年就到新竹經營，前面2年也
    就是94年之前是在公園路二段216巷16之2號鐵路倉庫營運，
    95年之後才搬到現址。被告是伊的常客，是伊來新竹的第一
    個客戶，因為被告跟他朋友很早就透過網路跟伊買東西。店
    面移到體育街70號時，被告蠻常來的。96年4月6日有出售
    LQB-88型空氣槍給被告，資料在送貨單編號0000000，日期
    為96年4月6日，該單子是一位工讀生接的，96年4月間應該
    是有工讀生，沒有正職人員。原廠交付的LQB-88型的玩具槍
    ，裡面有附1張軟式管制空氣槍持有人管制卡。店裡賣LQB-8
    8型的玩具槍時，會附贈說明書及管制卡。97年以前TARGET
    的玩具槍很紅，被告有買過很多支TARGET的玩具槍，應該有
    部分被告曾經直接跟伊買。印象中被告買很多支TARGET玩具
    槍的期間，主要應該是93至95年間。扣案物槍枝管制編號00
    00000000這個槍伊的店有進貨，但是原廠沒有橡膠握把，這
    支是6MM8吋槍，可以確定被告買的TARGET系列有買TARGET6m
    m8吋的槍，是被告親自向伊買的，伊印象還蠻清楚的，早期
    在公園路倉庫的時候，被告有買過很多次，每次來都買不同
    的玩具槍，有時候買2、3支。所以被告應該有買過，因為時
    間過了很久，伊也有可能會記錯，但是伊印象很清楚是在公
    園路那邊沒錯，在體育街這邊伊碰到被告的次數比較少，照
    理說應該也有。被告都是買TARGET6mm8吋或13吋為主等語（
    見原審卷二第80、80頁反面、81頁、81頁反面、82頁反面、
    83頁、83頁反面、84頁），並有證人賴建名提出日期為96年
    4月6日編號為0000000之送貨單存卷可參（見原審卷二第97
    頁）。其中被告供稱購買LISTONE製LQB-88型空氣槍部分，
    固然與證人賴建名所述大致相符，且有上開送貨單為憑，惟
    關於購買TARGET中折式空氣槍部分，證人賴建名所述與被告
    於原審時供稱伊是在新竹市體育場假日花市○○○○○街「
    折扣王」店家所購買，是男的店員，約大學生年紀等語（見
    原審卷一第193至194頁），彼等2人關於購買地點是體育街
    或公園路，是店員接洽或證人賴建名親自接洽有所不符，且
    證人賴建名亦證稱扣案TARGET中折式空氣槍，並無法確認就
    是其店所售出，因為外觀都一樣，而該扣案之TARGET中折式
    空氣槍是否改裝，槍枝裡面結構伊當庭沒有辦法知道，外型
    擊搥的部分不一樣，有比較大一點等語（見原審卷二第86頁
    反面、第87頁），顯見扣案TARGET中折式空氣槍與原廠之槍
    枝已有不同，且證人賴建名亦無法確認扣案之該槍枝確由其
    所售出；參以證人賴建名又證述：被告為其常客，且97年年
    中被告第二次搜索第一次被逮捕後之第二天（即本案）即前
    往找證人賴建名，告知證人賴建名其被抓，希望證人賴建名
    幫其將未被扣案之槍枝賣掉，其後並前往找證人賴建名詢問
    槍枝有無賣出等語（見原審卷二第84至85頁），據此可知被
    告於本案為警查獲後，尚有其餘槍枝未扣案而委託證人賴建
    名出售，則本案扣案具殺傷力之TARGET中折式空氣槍、LI
    STONE製LQB-88型空氣槍是否確實經向證人賴建名購入已有
    可疑，況上開扣案具殺傷力槍枝來源為何，被告於歷次警詢
    、偵訊筆錄均供稱全部是上網陸續買來的（見偵查卷第9頁
    反面、第38頁、第110頁），然至原審98年5月27日審理時又
    突然改稱：後來才想起來是在「折扣王」店家所買云云（見
    原審卷一第193至194頁），衡以被告於案發翌日即知委託證
    人賴建名出售其餘未扣案槍枝，倘若扣案槍枝果真是向賴建
    名所購入，被告理應於警偵訊時主動供述上情，不致於遲至
    案發一年後始突然想起該槍枝是向證人賴建名所購買，是被
    告辯稱後來才想起來云云，實難令人採信。縱認被告曾向證
    人賴建名所經營之店家購買LISTONE製LQB-88型空氣槍，然
    綜合上情，實難認定扣案之LISTONE製LQ B-88型空氣槍即係
    「折扣王」於96年4月6日出售與被告之槍枝。是以，被告持
    有之TARGET中折式空氣槍、LISTONE製LQB-88型空氣槍，應
    係如其於警偵訊所述，於網路上向不詳之人購買，較與事實
    相符，而可採信。
２、另TANAKA98瓦斯槍係被告於在網路上以youboy403帳號向sup
    erhodala賣家所購買，已據被告供稱在卷（見原審卷一第
    191、195頁），並有TANAKA98之Yahoo拍賣網站資料、香港
    商雅虎資訊股份有限公司臺灣分公司98年7月1日雅虎資訊（
    九八）字第01455號函及檢附之youboy403會員資料、拍賣資
    料與superhodala之交易資料附卷可稽（見原審卷一第47 至
    51頁、卷二第26至42頁），此部分事實，固堪可採認。然依
    拍賣網站因其交易者易於隱藏身分致有不易查緝非法交易之
    特性，縱令合法網路拍賣網站設有交易規則作為規範，或網
    路交易者提出資料佐證所販售之物品合法，然拍賣網站常遭
    利用為非法交易平台，或藉以出售包括非法槍枝在內之違禁
    物品等情亦屬常見。是以稍具社會生活經驗之人，應無可能
    僅因該拍賣網站設有交易規範，或該網路交易者曾提出資料
    ，即對自網路所購買之物品為合法商品產生確信。經查，被
    告自承為高職畢業，且從事電子業（見原審卷二第161頁）
    ，並自92年間起即在網路上為交易，其97年3月30日起在雅
    虎拍賣網站刊登之「槍王」「拍賣商品資訊」中有「我很老
    可是我很強法定焦耳二十槍王我十九焦耳雖然傷痕累累旦很
    耐操喔議著請下標或看關於我挑剔者請勿下標」、在「買賣
    交易守則」中提及「你好歡迎參觀我的商品物品如有疑問請
    來電0000000000楊永圳王也可以幫你的槍升級喔...」，有
    該等網路列印資料附卷（見偵卷第33至34頁），是依被告之
    智識程度、社會生活及其本身對於出售槍枝「可升級」之通
    常經驗，對於拍賣網站上可能存在違禁物品之交易，及來自
    於不詳管道之槍枝，其違法性風險更高，並能藉此等管道購
    得違禁物品之風險應有所認識。況且，依被告警偵訊供述內
    容，其購入後會以警用測速器測出槍枝子彈出速速度，足見
    其對於前揭槍枝之動能強弱程度亦有相當瞭解，其空言辯稱
    不知有殺傷力云云，亦難採信。
３、再者，槍枝結構在進口時送內政部警政署檢驗合於法律規範
    ，堪信該型號之槍枝，經由原廠、代理商、盤商及店家之交
    易通路而陳列在殷實店家之槍枝，是通過原廠品管在法律允
    許範圍內之合法槍枝，但槍枝一但售出，因空氣槍、瓦斯槍
    改裝簡易，同一型空氣槍、瓦斯槍，會因持有人改裝程度不
    一，致產生彈丸單位面積動能之改變。基此，送鑑槍枝有無
    具殺傷力之結果，僅適用該把槍枝，不代表同型槍均同，此
    經內政部警政署98年12月25日警署保字第0980184631號函釋
    在卷（見原審二第134頁）。是辯護人自網路上列印TARGET
    中折式空氣槍、TANAKA98瓦斯槍、LISTONE製LQB-88 型空氣
    槍之拍賣資料或該等槍枝相關訊息（見原審卷一第124至134
    、13  5至145、111至123頁），以前開槍枝仍在公開販售中
    ，即認被告主觀上不知有殺傷力云云，尚嫌無據。另被告固
    提出扣案TARGET中折式空氣槍、TANAKA98瓦斯槍、LISTONE
    製LQB-88型空氣槍之說明書各1份，然欲取得該等說明書甚
    為容易，且該等說明書僅表彰原廠出廠槍枝之結構、出速等
    狀況，在網路上或不詳管道取得之槍枝，說明書內容與實物
    是否相符，仍有疑慮，且被告亦坦承不知網路上或者槍枝說
    明書上，若寫「速度100MPS」，代表何意，且亦不懂日文，
    是辯護人以此主張被告無主觀犯意，亦無從引為有利於被告
    之認定。
(五)被告以扣案具殺傷力之TARGET中折式空氣槍欲以10000元販
    賣與喬裝為買家之警員周文彥，已據證人周文彥於原審審理
    時證述在卷（見原審卷第156頁)，此亦為被告並不否認，然
    辯護人主張被告販賣此槍枝係基於員警之陷害教唆云云。經
    查，上開事實，業據證人周文彥於原審證述：係因辦同類型
    案件，知悉被告在網路刊登販賣之「槍王」SP100的槍枝威
    力較強，且被告網路交易紀錄有提到槍王的動能19焦耳，並
    且有購買強化套件及鋼珠的紀錄，遂懷疑被告持有殺傷力槍
    枝。伊看到該份訊息後報告所長上情，所長要伊喬裝買家，
    以被告留下的電話和被告聯絡，伊打電話過去是被告本人接
    電話，被告在電話中有提到該枝槍換算下來會超過22焦耳。
    後來便相約在97年4月4日下午4點在新竹市○○路見面，伊
    和同事呂松霖一起去，見面之後被告帶伊等去被告位於新竹
    市○○路的住處，到被告家中直接進入房間，被告房間裡有
    很多槍，當時伊目測大約有10幾把，被告向伊等介紹他的槍
    枝性能很好，10幾把全部都包括在本案被查獲的槍枝中，被
    告把他認為比較強的槍枝一一介紹，並且說哪一把槍曾經打
    過人或能輕易將小動物擊斃，包括介紹本案具殺傷力之3把
    槍在內。被告在介紹槍枝時，主動說有人需要的話就可以賣
    ，但要透過熟悉的朋友介紹才會賣，並且強調如果遇到警察
    的話，就直接把槍枝往地上摔，摔壞的話就沒有事情。介紹
    完後，試射2次，順序伊已經忘記，一次是在幼稚園試射，
    該次是彈簧沒有裝好，所以無法扣板機，彈簧沒有裝好是被
    告自己講的，1次是在被告房間試射，好像是被告對著木頭
    的櫃子試射，射了還有洞在上面，但是伊不知道有沒有射穿
    。在幼稚園試射沒有成功，被告說要回去裝彈簧的時候，伊
    等就和被告分開，伊和同事去用餐，順便跟偵查隊、所長報
    告看要如何處理，所長說被告自己有提到TARGET空氣槍可以
    改強，叫伊問看看，伊就打電話給被告，大概就跟被告說，
    如果改換TARGET空氣槍有沒有辦法，被告說只要彈簧裝上去
    就可以。當時有提到購買TARG ET空氣槍價錢1萬元，被告有
    在電話中答應把裝上彈簧的TARGET空氣槍賣給伊，後來TARG
    ET空氣槍裝好之後，被告打電話給伊等，當時被告總共帶3
    把槍到幼稚園試射，另外一把是811沒有殺傷力的長槍，TAR
    GET空氣槍是帶2把，被告給伊和同事一人一把，其中1支是
    偵卷第28頁短的那2支TARGET空氣槍中的1支。TARGET空氣槍
    試射，可以貫穿奶粉鐵罐、咖啡鐵罐等語（見原審卷第152
    至156、159、168頁）。依證人周文彥前開證述，被告在雅
    虎拍賣網站刊登拍賣訊息之槍枝雖係「槍王」SP100，證人
    周文彥原欲購買者亦為「槍王」，然因「槍王」在被告與伊
    接洽試射過程中彈簧發生故障，而證人周文彥思及被告於住
    處房間內介紹槍枝時，曾主動提及房間內之槍枝有人需要的
    話就可以賣，但要透過熟悉的朋友介紹才會賣，遂起意打電
    話詢問被告可否換購TARGET空氣槍，經被告應允同意，並稱
    只要彈簧裝上去就可以，被告隨後攜帶扣案之TARGET中折式
    空氣槍及另1支TARGET槍枝交付證人周文彥及同行同事，被
    告另持1支長槍，在被告住處附近幼稚園試射，試射結果
    TARGE T空氣槍可貫穿奶粉鐵罐及咖啡鐵罐始被查獲，惟因
    被告在證人周文彥甫進入被告住處房間內介紹槍枝時，被告
    即曾主動提及房間內之槍枝有人需要的話就可以賣，但要透
    過熟悉的朋友介紹才會賣，顯見被告對於其他房間內之槍枝
    原先即有販賣之意，僅販賣管道係透過熟識之友人，此見被
    告於偵查時供稱：之前被查獲一次，當時警察勸我把槍枝處
    理掉，所以四月我才會上網刊登，是我自己先刊登廣告，不
    是警察叫我賣的等語即明（見偵查卷第111頁）。而所謂「
    陷害教唆」，係指行為人原不具犯罪之故意，純因司法警察
    之設計教唆，始萌生犯意，而實行犯罪構成要件之行為者而
    言。因係以引誘或教唆犯罪之不正當手段，使原無犯罪故意
    之人萌生犯意而實行犯罪行為，再蒐集犯罪證據，予以逮捕
    偵辦，手段顯然違反憲法對於基本人權之保障，且已逾越偵
    查犯罪之必要程度，對於公共利益之維護並無意義，因此所
    取得之證據資料，應不具有證據能力。至刑事偵查技術上所
    謂之「釣魚」，則指對於原已犯罪或具有犯罪故意之人，以
    設計引誘之方式，使其暴露犯罪事證，而加以逮捕或偵辦者
    而言。此之所謂「釣魚」純屬偵查犯罪技巧之範疇，並未違
    反憲法對於基本人權之保障，且於公共利益之維護有其必要
    性，故依「釣魚」方式所蒐集之證據資料，非無證據能力（
    最高法院99年度台上字第890號判決意旨參照）。則固然購
    買「槍王」Ｓ100之槍枝，換購為扣案之TARGET中折式空氣
    槍係證人周文彥主動提及，但被告本即有販賣該槍枝之意，
    證人周文彥乃為取得證據，提供機會以設計引誘之方式，佯
    與被告為對合行為，使被告暴露犯罪事證，此與被告原無販
    賣之意思，係因警員之設計誘陷，使其萌生犯罪意思，有所
    不同，是辯護人辯稱，此部份為陷害教唆並不足採。但因員
    警周文彥事實上並無購買該具殺傷力空氣槍之真意，且被告
    已著手於販賣槍枝之行為，仍不能完成販賣之行為，應屬障
    礙未遂。
(六)綜上所述，被告所辯上情，係屬卸責之詞，不足採信。被告
    非法持有具殺傷力空氣槍、瓦斯槍及販賣具殺傷力空氣槍未
    遂之犯行，均堪認定，本件事證明確，應依法論科。
三、查被告行為後，槍砲彈藥刀械管制條例於99年12月21日經立
    法院三讀修正通過，增訂第8條第6項之規定，並於100年1月
    5日經總統以華總一字第09900358611號令公布，於100年1月
    7日施行。新增訂之槍砲彈藥刀械管制條例第8條第6項規定
    ：「犯第一項、第二項或四項有關空氣槍之罪，其情節輕微
    者，得減輕其刑。」此為因應司法院大法官會議98年12月25
    日公布之釋字第669號解釋：「槍砲彈藥刀械管制條例第8條
    第1項規定：『未經許可，製造、販賣或運輸鋼筆槍、瓦斯
    槍、麻醉槍獵槍、空氣槍或第4條第1項第1款所定其他可發
    射金屬或子彈具有殺傷力之各式槍砲者，處無期徒刑或五年
    以上有期徒刑，併科新臺幣一千萬元以下罰金。』其中以未
    經許可製造、販賣、運輸具殺傷力之空氣槍為處罰要件部分
    ，不論行為人犯罪情節之輕重，均以無期徒刑或五年以上有
    期徒刑之重度自由刑相繩，對違法情節輕微、顯可憫恕之個
    案，法院縱適用刑法第59條規定酌減其刑，最低刑度仍達2
    年6月以上之有期徒刑，無從具體考量行為人所應負責任之
    輕微，為易科罰金或緩刑之宣告，尚嫌情輕法重，致罪責與
    處罰不相對應。首揭規定有關空氣槍部分，對犯該罪而情節
    輕微者，未併為得減輕其刑或另為適當刑度之規定，對人民
    受憲法第8條保障人身自由權所為之限制，有違憲法第23條
    之比例原則，應自本解釋公佈之日起至遲於1年屆滿時，失
    其效力。」所為之修正，為修正前槍砲彈藥刀械管制條例所
    無。依刑法第2條第1項但書之規定，此項修正有利於被告，
    是被告持有、販賣空氣槍未遂等犯行，自應適用修正後此項
    之規定。
四、論罪科刑理由
(一)核被告楊永圳上開所為，分別係犯修正後槍砲彈藥刀械管制
    條例第8條第4項之未經許可持有空氣槍罪、槍砲彈藥刀械管
    制條例第8條第4項、未經許可持有瓦斯槍罪及修正後同條例
    第8條第5項、第1項之未經許可販賣空氣槍未遂罪。又被告
    已著手於販賣空氣槍行為之實施，但因查緝員警本無購買槍
    枝之意而未完成交易，其行為尚屬未遂犯，爰依刑法第25條
    第2項規定減輕其刑。
    另被告持有具殺傷力TARGET中折式空氣槍，為販賣之高度行
    為所吸收，不另論罪。又事實欄二販賣空氣槍未遂之事實雖
    未據檢察官起訴，然此部分之犯行與經起訴持有空氣槍犯行
    部分有高低度行為實質上一罪關係，業如前述，且經公訴檢
    察官補充論告（見原審卷一第18至19頁），並於本院審理時
    就上開事實、罪名告知被告（見本院卷第116、124頁），使
    被告知悉並得以充分行使其防禦權，本院自應併予以審理，
    附此敘明。
(二)被告分別於事實欄所示之時間購入上開之空氣槍、瓦斯槍並
    非法持有，進而販賣未遂，是其前揭持有空氣槍、持有瓦斯
    槍、販賣空氣槍未遂之犯行，犯意各別，行為互異，應予分
    論併罰。公訴人認被告上開所犯各罪，為想像競合犯應論以
    一罪，容有誤會，附此敘明。
(三)又按被告行為後，槍砲彈藥刀械管制條例修正第8條規定，
    業已增訂第6項「犯第一項、第二項或第四項有關空氣槍之
    罪，其情節輕微者，得減輕其刑。」，並於100年1月5日以
    總統府華總一義字第09900358611號公布，同年1月7日生效
    。則參以被告持有、販賣扣案空氣槍，並未持以另犯他案，
    且未及販出即為警查獲，被告之前並無曾犯槍砲彈藥刀械管
    制條例之前科紀錄（見卷附本院被告前案紀錄表）等情，足
    徵被告所犯上開之罪情節輕微，爰依修正後槍砲彈藥刀械管
    制條例第8條第6項之規定減輕其刑，併就販賣空氣槍未遂犯
    行部分，遞減輕之。
(四)再刑法第59條規定犯罪之情狀可憫恕者，得酌量減輕其刑，
    其所謂「犯罪之情狀」，與同法第57條規定科刑時應審酌之
    一切情狀，並非有截然不同之領域，於裁判上酌減其刑時，
    應就犯罪一切情狀（包括第57條所列舉之十款事項），予以
    全盤考量，審酌其犯罪有無可憫恕之事由（即有無特殊之原
    因與環境，在客觀上足以引起一般同情，以及宣告法定低度
    刑，是否猶嫌過重等等），以為判斷。查被告前無犯罪前科
    紀錄，此有本院被告前案紀錄表在卷可參，素行尚佳，且有
    正當職業，係因興趣而購買瓦斯槍自行把玩，並未持以作何
    不法行為，與一般持有槍枝者係為自衛防身或尋仇者迥異，
    且不具殺傷力且無危害安全之虞之瓦斯槍係合法而容易取得
    之休閒娛樂商品，本案扣案之瓦斯槍1枝，經鑑定後雖認具
    殺傷力，惟其單位面積動能僅為每平方公分21至23焦耳／平
    方公分（見原審卷一第83頁），本院雖認有殺傷力，但殺傷
    之程度尚屬不高，所生危險性亦明顯較低，且卷內亦無證據
    顯示被告有持該瓦斯槍從事任何非法行為之意圖，對社會治
    安之危險性亦屬輕微，因認被告之犯罪足堪憫恕，而在客觀
    上足以引起一般同情，認為縱予宣告法定最低刑度猶嫌過重
    ，爰依刑法第59條規定減輕其刑。
五、原審法院對於被告予以論罪科刑，原非無見。然查，(一)被
    告行為後，槍砲彈藥刀械管制條例第8條業經修正，原審未
    及比較適用，尚有未洽。(二)扣案之電子測速器一組，雖係
    被告所有，然既非屬違禁物，又非屬扣案槍枝之組成零件或
    結構之一部，亦非供持有、販賣空氣槍、瓦斯槍犯罪所用或
    犯罪預備之物，難認與本件之犯罪有直接關係（參見最高法
    院51年度台非字第13號判例意旨參照），乃原審竟將上開扣
    案電子測速器一組，依據刑法第38條第1項第2款之規定宣告
    沒收之，於法即有違誤。被告上訴陳詞否認犯罪及不具殺傷
    力之認識云云，雖無足取。然原判決既有上述可議，自應由
    本院予以撤銷改判。爰審酌被告非法持有空氣槍、瓦斯槍及
    販賣空氣槍之行為，對於他人之身體、生命及社會治安顯已
    造成潛在之危險與不安，惟其持有、販賣槍枝之數量不多，
    並未因此造成公眾或他人現實惡害，所生具體損害不大，被
    告雖於原審及本院審理時否認犯行，然對持有空氣槍、瓦斯
    槍事實並不爭執，並考量被告僅為高職畢業、從事電子業，
    月薪兩萬多元，經濟狀況普通等生活、智識程度及經濟狀況
    等一切情狀，分別量處如主文第二項所示之刑，並就併科罰
    金部分，各諭知易服勞役之折算標準，復依法定其應執行刑
    為有期徒刑四年六月，併科罰金新台幣六萬元，及就併罰金
    部分諭知如易服勞役以新臺幣1仟元折算壹日之折算標準，
    以資懲儆。
六、沒收部分：
(一)扣案之TARGET中折式空氣槍（槍枝管制編號：000000000號
    ）、LISTONE 製LQB-88型空氣槍（槍枝管制編號：00000000
    00號）、及TANAKA98瓦斯槍（槍枝管制編號：000000000 號
    ），均屬違禁物，不問屬於犯人與否，均應依刑法第38條第
    1項第1款之規定宣告沒收。
(二)扣案6mm鋼珠彈1罐、CO2鋼瓶20罐、TARGET填彈器4枚，係配
    置用於TARGET中折式空氣槍；16磅瓦斯1瓶係配置用於TANAK
    A98瓦斯槍使用，已據被告供稱在卷（見原審卷二第160頁反
    面），均係供被告持有之上開空氣槍、瓦斯槍發射所用，是
    自屬被告所有供本件犯罪所用之物，應均依刑法第38條第1
    項第2款規定宣告沒收。
(三)至於，電子測速器1組、狙擊鏡1組，既非屬於違禁物品，又
    非屬空氣槍、瓦斯槍之組成部分，且與本案持有、販賣犯行
    無直接關係，另其餘扣案物品，均非違禁物，且查無其他證
    據足認供被告為本案犯罪所用或預備之物，爰均不予宣告沒
    收，附此敘明。
乙、不另為無罪部分：
(一)公訴意旨另認：被告楊永圳於購入上開TARGET中折式空氣槍
    （槍枝管制編號：000000000號）後，以十字起子將原廠之
    彈簧拆除後，於97年4月4日在其上開建新路住處，以十字起
    子將原廠彈簧裝上去而改造該TARGET中折式空氣槍，因認被
    告此部分涉有槍砲彈藥刀械管制條例第8條第1項之製造槍枝
    罪嫌云云。
(二)按犯罪事實應依證據認定之，無證據不得認定犯罪事實；又
    不能證明被告犯罪者，應諭知無罪之判決，刑事訴訟法第15
    4條第2條、第301條第1項分別定有明文。所謂認定犯罪事實
    之證據，係指足以認定被告確有犯罪行為之積極證據而言，
    該項證據自須適合於被告犯罪事實之認定，始得採為斷罪資
    料，苟積極證據不足為不利於被告事實之認定時，即應為有
    利於被告之認定，更不必有何有利之證據，又刑事訴訟上證
    明之資料，無論其為直接證據或間接證據，均須達於通常一
    般之人均不致於有所懷疑，而得確信其為真實之程度，始得
    據為有罪之認定，若其關於被告是否犯罪之證明未能達此程
    度，而有合理性懷疑之存在，致使無從形成有罪之確信，根
    據「罪證有疑，利於被告」之證據法則，即不得遽為不利被
    告之認定（參見最高法院30年上字第816號及76年度臺上字
    第4986號判例）。公訴人認被告涉有上開罪嫌，無非以被告
    之供述及臺北縣政府警察局瑞芳分局扣押筆錄、扣押物品目
    錄表、網頁畫面翻拍照片18張、現場照片26張、內政部警政
    署刑事警察局97年5月16日刑鑑字第0970053524號槍彈鑑定
    書為論據。然被告所涉此部分犯嫌，於原審97年9月26日行
    準備程序時，公訴人即減縮此部分所犯為槍砲彈藥刀械管制
    條例第8條第4項之持有空氣槍罪嫌（見原審卷一第17至19頁
    ），又按所謂製造包括創製、改造、組合、混合、化合等行
    為在內，已損壞零件加以修理亦屬製造，改造行為亦屬製造
    行為之一種（參照最高法院99年度台上字第554號判決意旨
    ），是依公訴人所舉被告供述改造之方法，係將原槍枝之彈
    簧卸下後再裝上，並無改變原槍枝結構，及對於槍枝之單位
    動能面積有所影響，是與製造行為即有所不合，是依被告前
    揭供述即難資為不利被告之證據。此外，查無其他積極證據
    足佐被告有製造空氣槍之犯行，自難單憑其上開供述，即認
    其確有製造空氣槍之行為，然公訴人認此部分與前開有罪部
    分為吸收關係之實質上一罪關係，爰不另為無罪之諭知。
據上論結，應依刑事訴訟法第369 條第1 項前段、第364 條、第
299條第1項前段，槍砲彈藥刀械管制條例第8條第4項、修正後（
100 年1月5日公布，同年1月7日生效）槍砲彈藥刀械管制條例第
8條第1項、第4項、第5項、第6項，刑法第2條第1項但書、第11
條前段、第25條第2項、第59條、第51條第5款、第7款、第42條
第3項、第38條第1項第1款、第2款，判決如主文。
本案經檢察官孫冀薇到庭執行職務。
中    華    民    國   100    年    1     月    31    日
                  刑事第十八庭  審判長法  官  吳鴻章
                                      法  官  曾淑華
                                      法  官  汪梅芬
以上正本證明與原本無異。
如不服本判決，應於收受送達後10日內向本院提出上訴書狀，其
未敘述上訴之理由者並得於提起上訴後10日內向本院補提理由書
（均須按他造當事人之人數附繕本）「切勿逕送上級法院」。
                                      書記官  劉寶鈴
中    華    民    國   100    年    1     月    31    日
槍砲彈藥刀械管制條例第8條
未經許可，製造、販賣或運輸鋼筆槍、瓦斯槍、麻醉槍、獵槍、
空氣槍或第 4 條第 1 項第 1 款所定其他可發射金屬或子彈具
有殺傷力之各式槍砲者，處無期徒刑或 5 年以上有期徒刑，併
科新臺幣 1 千萬元以下罰金。
未經許可，轉讓、出租或出借前項所列槍枝者，處 5 年以上有
期徒刑，併科新臺幣 1 千萬元以下罰金。
意圖供自己或他人犯罪之用，而犯前二項之罪者，處無期徒刑或
 7 年以上有期徒刑，併科新臺幣 1 千萬元以下罰金。
未經許可，持有、寄藏或意圖販賣而陳列第 1 項所列槍枝者，
處 3 年以上10 年以下有期徒刑，併科新臺幣 700 萬元以下罰
金。
第 1 項至第 3 項之未遂犯罰之。